【裁判字號】    97,訴,124
【裁判日期】    970421
【裁判案由】    違反毒品危害防制條例
【裁判全文】
臺灣嘉義地方法院刑事判決        九十七年度訴字第一二四號
公  訴  人  臺灣嘉義地方法院檢察署檢察官
被      告  甲○○
                    日生）
                    號
上列被告因違反毒品危害防制條例案件，經檢察官提起公訴（九
十七年度毒偵字第三六號），因被告於本院準備程序中就被訴事
實為有罪之陳述，經本院合議庭裁定由受命法官獨任以簡式審判
程序審理判決如下：
    主  文
甲○○施用第一級毒品，累犯，處有期徒刑捌月，扣案第一級毒
品海洛因壹小包（驗餘淨重貳點貳零公克）沒收銷燬之；又施用
第二級毒品，累犯，處有期徒刑肆月，扣案第二級毒品甲基安非
他命貳小包（驗餘淨重共貳點陸玖壹公克）及搖頭丸壹顆均沒收
銷燬之。應執行有期徒刑拾月，扣案第一級毒品海洛因壹小包（
驗餘淨重貳點貳零公克）、第二級毒品甲基安非他命貳小包（驗
餘淨重共貳點陸玖壹公克）及搖頭丸壹顆均沒收銷燬之。
    事  實
一、甲○○前於民國九十年間因施用毒品案件，經臺灣臺南地方
    法院以九十年度毒聲字第一七七一號裁定送觀察、勒戒後，
    認無繼續施用毒品之傾向，於九十年十一月十九日釋放出所
    。又因施用第一級毒品案件，經同院分別以九十一年度毒聲
    字第二二六五號、九十二年度毒聲字第三七七號裁定送觀察
    、勒戒及強制戒治後，於九十二年十月十五日停止強制戒治
    處分出監，所餘戒治期間付保護管束，於九十三年二月二十
    三日保護管束期滿執行完畢。該次施用第一級毒品之犯行，
    並經同院以九十二年度訴字第二六九號判決判處有期徒刑八
    月確定；又因違反毒品危害防制條例案件，經同院以九十二
    年度易字第六二○號判決判處有期徒刑七月確定；末因違反
    槍砲彈藥刀械管制條例案件，經同院以九十二年度訴字第一
    八○號判決判處有期徒刑一年二月，併科罰金新臺幣五萬元
    確定；上開三案經裁定應執行有期徒刑二年四月，於九十四
    年八月十二日縮短刑期假釋出監，於同年九月十九日假釋期
    滿，假釋未經撤銷，視為已執行完畢。詎其仍未戒除毒癮，
    復於強制戒治執行完畢釋放後五年內，基於施用第一級毒品
    海洛因及第二級毒品甲基安非他命之犯意，於九十六年十二
    月二十日中午十二時許，在嘉義市○區○○○街十二號，施
    用海洛因一次，並於施用海洛因後，在上址施用甲基安非他
    命一次，嗣於同日下午三時十二分許，在上址為警查獲，並
    扣得海洛因一小包（驗餘淨重二點二○公克）、甲基安非他
    命二小包（驗餘淨重共二點六九一公克）及第二級毒品搖頭
    丸一顆。
二、案經嘉義市警察局第一分局報告臺灣嘉義地方法院檢察署檢
    察官偵查起訴。
    理  由
一、本件係經被告甲○○於本院準備程序中就被訴事實為有罪之
    陳述，經本院合議庭裁定由受命法官獨任以簡式審判程序加
    以審理，則依據刑事訴訟法第二百七十三條之二、同法第一
    百五十九條第二項之規定，不適用傳聞法則有關限制證據能
    力之相關規定，合先敘明。
二、上開犯罪事實，業據被告坦承不諱，且其於經警查獲後所排
    放之尿液，經以酵素免疫法（ＥＩＡ）初步篩檢及氣相層析
    質譜法（ＧＣ／ＭＳ）確認鑑定，檢驗結果確呈嗎啡、甲基
    安非他命之陽性反應，有正修科技大學超微量研究科技中心
    九十七年一月三十一日檢驗報告及尿液送驗姓名對照表各一
    紙（參見警卷第十三頁、偵卷第十九頁）在卷可資佐證；扣
    案物品經檢驗亦確分別含有海洛因及甲基安非他命成分，有
    法務部調查局九十七年一月十四日調科壹字第○九七二三○
    ○二六○○號鑑定書、行政院衛生署管制藥品管理局九十七
    年一月十四日管檢字第○九七○○○○二六二號鑑定書各一
    紙在卷足稽（見偵卷第十六頁、第十七頁）。足認被告之自
    白與事實相符，本件事證明確，被告犯行堪以認定。
三、被告前於九十年間因施用毒品案件，經臺灣臺南地方法院以
    九十年度毒聲字第一七七一號裁定送觀察、勒戒後，認無繼
    續施用毒品之傾向，於九十年十一月十九日釋放出所。又因
    施用第一級毒品毒品案件，經同院分別以九十一年度毒聲字
    第二二六五號、九十二年度毒聲字第三七七號裁定送觀察、
    勒戒及強制戒治後，於九十二年十月十五日停止強制戒治處
    分出監，所餘戒治期間付保護管束，嗣於九十三年二月二十
    三日保護管束期滿執行完畢一節，有臺灣高等法院被告前案
    紀錄表在卷可按，又於五年內再犯本件施用毒品犯行，依毒
    品危害防制條例第二十三條第二項規定，應依法逕行追訴處
    罰。而查海洛因、甲基安非他命分別為毒品危害防制條例第
    二條第二項第一款、第二款所定之第一級、第二級毒品，故
    核被告所為，分別係犯毒品危害防制條例第十條第一項之施
    用第一級毒品罪及同條第二項之施用第二級毒品罪。被告持
    有海洛因、甲基安非他命以施用，其持有之低度行為，應為
    各該施用之高度行為所吸收，均不另論罪。其所犯上開數罪
    ，犯意各別，觸犯構成要件不同之罪名，應予分別論處，併
    合處罰。又其曾因施用第一級毒品之犯行，經同院以九十二
    年度訴字第二六九號判決判處有期徒刑八月確定；又因違反
    毒品危害防制條例案件，經同院以九十二年度易字第六二○
    號判決判處有期徒刑七月確定；末因違反槍砲彈藥刀械管制
    條例案件，經同院以九十二年度訴字第一八○號判決判處有
    期徒刑一年二月，併科罰金新臺幣五萬元確定；上開三案經
    裁定應執行有期徒刑二年四月，於九十四年八月十二日縮短
    刑期假釋出監，於同年九月十九日假釋期滿，假釋未經撤銷
    ，視為已執行完畢一節，有上開被告前案紀錄表一份在卷可
    稽，其於受徒刑之執行完畢後，五年以內故意再犯本件有期
    徒刑以上之二罪，均為累犯，應依法各加重其刑。爰審酌被
    告曾因施用毒品經裁定觀察、勒戒、強制戒治及判處徒刑執
    行完畢，猶未知警惕而再犯本案，足見其未徹底戒除施用毒
    品之惡習，惟念及施用毒品本質上係戕害自身健康之行為，
    尚未嚴重破壞社會秩序或侵害他人權益，且被告坦承犯行、
    犯後態度尚屬良好暨其犯罪之動機、目的、手段、智識程度
    等一切情狀，分別量處如主文所示之刑，並定其應執行之刑
    。
四、按查獲之第一、二級毒品，不問屬於犯人與否，均沒收銷燬
    之，毒品危害防制條例第十八條第一項定有明文。又毒品危
    害防制條例第十八條第一項規定，得諭知沒收並銷燬之者，
    以查獲之毒品及專供製造或施用毒品之器具為限，固不及於
    毒品之外包裝；惟若外包裝與沾附之毒品無法析離，自應將
    外包裝併該毒品諭知沒收並銷燬之。再按鑑定毒品時，一般
    係以傾倒之方式，將包裝袋內之毒品倒出與包裝袋分離而稱
    重，必要時亦會輔以刮杓取出袋內粉末，然無論依何種方式
    分離，包裝袋內均會有極微量毒品殘留，應整體視為毒品，
    依毒品危害防制條例第十八條第一項，連同袋內毒品併沒收
    銷燬（最高法院九十四年度臺上字第六二一三號、九十五年
    度臺上字第三七三九、七三五四號判決參照及臺灣高等法院
    暨所屬法院九十六年法律座談會刑事類提案第十八號研討結
    果）。是本件扣案之海洛因、甲基安非他命及搖頭丸，不問
    屬於犯人與否，均應依毒品危害防制條例第十八條第一項前
    段規定宣告沒收銷燬之。
五、據上論斷，應依刑事訴訟法第二百七十三條之一第一項、第
    二百九十九條第一項前段，毒品危害防制條例第十條第一項
    、第二項、第十八條第一項前段，刑法第十一條、第四十七
    條第一項、第五十一條第五款，判決如主文。
本案經檢察官徐鈺婷到庭執行職務。
中    華    民    國  九十七  年    四    月  二十一  日
                  刑事第四庭    法  官  吳育霖
上列正本證明與原本無異。
如不服本判決，應於判決送達後十日內向本院提出上訴狀，上訴
書狀依法應敘述具體理由，如未敘述具體理由者，應於上訴期間
屆滿後二十日內補提理由書於本院（均應附繕本）。告訴人或被
害人如對於本判決不服者，應具備理由請求檢察官上訴，其上訴
期間之計算係以檢察官收受判決正本之日期為準。
中    華    民    國  九十七  年    四    月  二十一  日
                                書記官  林美芳
附錄本案論罪科刑法條：
毒品危害防制條例第十條
施用第一級毒品者，處六月以上五年以下有期徒刑。
施用第二級毒品者，處三年以下有期徒刑。


司法院資訊處製作；財團法人民間司法改革基金會備份。
